臺灣臺南地方法院刑事判決　　　　　　　 94年度易字第637號
公　訴　人　臺灣臺南地方法院檢察署檢察官
被　　　告　丁○○○
選任辯護人　林金宗律師
上列被告因妨害名譽案件，經檢察官聲請以簡易判決處刑（九十
四年度偵字第七四六０號），本院受理後（九十四年度簡字第一
六八九號），認不宜簡易判決處刑，改依通常程序審理，判決如
下：
    主  文
丁○○○無罪。
    理  由
一、公訴意旨略以：被告丁○○○於民國九十四年三月間，邀請
    其同棟大樓之住戶乙○○至其台南市○區○○街二五號家中
    ，對乙○○傳述謂：告訴人丙○○自其家中後方陽台爬上屋
    內二樓房間，與其配偶蘇豐博已通姦七、八年了等語，又於
    同年四月底，在乙○○家門前，對乙○○傳述相同之話語，
    因認被告涉有刑法第三百十條第一項毀謗罪嫌及第三百零九
    條第一項公然侮辱罪嫌云云。
二、按犯罪事實應以證據認定之，無證據不得推定其犯罪事實；
    又不能證明被告犯罪，應諭知無罪之判決，刑事訴訟法第一
    百五十四條第二項、第三百零一條第一項分別定有明文。次
    按告訴人之告訴，係以使被告受刑事訴追為目的，是其陳述
    是否與事實相符，仍應調查其他證據以資審認；又認定犯罪
    事實之證據，係指得以認定被告確有犯罪行為之積極證據而
    言，該項證據自須適合於被告犯罪事實認定，始得採為斷罪
    資料，如未能發現相當證據，或證據不足以證明，自不能以
    推測或擬制之方法，為裁判基礎。苟積極證據不足為不利於
    被告事實之認定時，即應為有利於被告之認定，更不必有何
    有利之證據（最高法院五十二年台上字第一三００號、二十
    九年度上字第三一○五號、三十年度上字第八一六號、四十
    年臺上字第八六號判例意旨參照）。再按認定犯罪事實所憑
    之證據，雖不以直接證據為限，間接證據亦包括在內，然而
    無論直接或間接證據，其為訴訟上之證明，均須達於通常一
    般之人均不致於有所懷疑，而得確信其為真實之程度，始得
    據為有罪之認定，若其關於被告是否犯罪之證明未達此程度
    ，而有合理性懷疑之存在，致使無從形成有罪之確定，根據
    「罪證有疑，利於被告」之證據法則，即不得遽為不利被告
    之認定（最高法院七十六年臺上字第四九六八號判例意旨參
    照）。
三、公訴人認被告涉有毀謗及公然侮辱罪嫌，無非係以告訴人丙
    ○○之指訴及證人乙○○之證述資為論據。訊之被告堅詞否
    認涉有前開犯行，供稱：告訴人與被告及其配偶蘇豐博間存
    在有漏水之糾紛，且自九十年起，被告之配偶蘇豐博即在大
    陸擔任機械顧問，常年往返於大陸與台灣之間，縱使返台停
    留之時間亦甚短暫，被告自不可能編造其配偶與告訴人有不
    正常關係之言論，況被告之配偶蘇豐博亦成為告訴人因漏水
    糾紛的訴訟對象，面對告訴人之打擊，被告與配偶蘇豐博可
    說是風雨同舟，衡諸情理，被告自不可能以告訴人與被告之
    配偶有不正常關係來誹謗告訴人，又證人乙○○因所興建之
    車庫，遭到他人檢舉為占用路面之違建而遭部分拆除，因被
    告當時義務擔任公寓大樓管理委員，證人乙○○誤以為是被
    告所檢舉，或因此對被告不諒解，始有此不實證言，被告並
    無誹謗告訴人之言行等語。
四、經查：
（一）被告被訴刑法第三百十條第一項毀謗罪嫌部分：
      1.告訴人指訴被告先後二次向證人乙○○傳佈前開不實毀
        謗其名譽之話語，固據證人乙○○於偵查及本院審理時
        附和其詞證稱在卷，然此業為被告所否認。經查：告訴
        人係居住於臺南市○區○○街二九號一樓，而告訴人住
        家之二樓即臺南市○區○○街二九號二樓之一，乃被告
        配偶蘇豐博所有供出租使用之套房，因告訴人不滿被告
        於其住家後方空地上方之二樓，擅自搭蓋違建陽台遮檔
        視線，又認被告之配偶蘇豐博前開出租套房廁所水管漏
        水造成其屋內天花板受損而衍生之漏水糾紛，已長達三
        、四年之久，且告訴人亦曾先後二次前往被告家中理論
        ，迄今仍未解決一節，此據告訴人於偵查及本院審理時
        指證明確（見偵查卷第六頁、本院卷第五八頁），嗣告
        訴人並以該漏水糾紛事由，而於九十四年四月二十七日
        對被告之配偶蘇豐博提起排除侵害之民事訴訟，然因告
        訴人未依限繳納裁判費，經本院於九十四年六月二十二
        日以九十四年度訴字六九六號裁定駁回告訴人之起訴在
        案，此經本院依職權調取九十四年度訴字六九六號排除
        侵害案卷查明在卷，且為告訴人所肯認，可徵，告訴人
        與被告間，因水管漏水糾紛事件，彼此間存有怨隙由來
        已久。又告訴人係如何經由證人乙○○之告知，而輾轉
        得知被告曾先後二次向證人乙○○指摘前開不實毀損其
        名譽之話語之過程，證人即告訴人於本院審理時結證稱
        ：「乙○○從他家招手叫我過去她家，她在她家門口跟
        我轉達這件事情」云云（見本院卷第六一頁），證人乙
        ○○則證稱：「我去按告訴人家中電鈴，在告訴人家的
        門口」云云（見本院卷第六六頁），則互核上開證詞，
        顯見二人上開所證已有不一之處，準此，告訴人與被告
        間長久以來已生嫌隙，且告訴人係如何得知被告指摘毀
        損其名譽之話語，又與居中轉述之證人乙○○上開所證
        顯不相符，是告訴人上開指訴之真實性，已不無可疑。
      2.關於被告如何先後二次向證人乙○○告知告訴人與其配
        偶蘇豐博間之通姦情事細節，證人乙○○固於本院審理
        時證稱：「第一次（即九十四年三月間）講是在被告裕
        豐街的二樓套房，當時被告的先生是主委，因為五樓的
        鄰居家中被偷，由我陪五樓該名不認識鄰居去找被告，
        當時被告不在二十五號一樓，後來我們就去二樓找，被
        告出來，並帶我們去她先生的套房，被告說告訴人從她
        家陽台上去與被告先生在該套房內通姦七、八年了‧‧
        ‧大概事隔一個月後，被告到我家門口先講監視錄影器
        要安裝在我家的事情，又說到告訴人與他先生通姦，他
        兒子都有看到」云云（見本院卷第六三至六六頁）。然
        查，被告係居住於臺南市○區○○街二五號，倘被告欲
        趁證人乙○○偕同鄰居前來之際，指摘告訴人與其配偶
        蘇豐博間有通姦一事，大可於被告居住之二五號住處為
        之，何需捨近求遠帶證人乙○○及鄰居前去其配偶蘇豐
        博之裕豐街二九號二樓之一出租套房？況告訴人居住之
        臺南市○區○○街二九號一樓，及被告之配偶蘇豐博所
        有同棟二九號二樓之一出租套房，均架設有鐵窗，現實
        上根本無從自二九號一樓經由陽台進入二九號二樓之一
        套房內，此有卷附相片一幀可參（見偵查卷第二一頁）
        ，且證人即告訴人亦於本院審理時證稱：「從我屋內空
        地爬上二樓陽台，根本做不到」等語明確（見本院卷第
        六十頁），是證人乙○○所證被告所述告訴人前往與被
        告之配偶蘇豐博通姦之路線，事實上顯非可行；再者，
        被告與證人乙○○不過為普通鄰居關係，彼此並非熟稔
        ，倘被告認告訴人與其配偶蘇豐博已通姦長達七、八年
        之久，自可直接前往質問告訴人，又何需隱忍長達七、
        八年後，再將此涉隱私事項告知非至親好友之鄰居乙○
        ○？參以，被告與其配偶蘇豐博並未育有任何兒女，此
        亦據證人乙○○證稱屬實（見本院卷第六七頁），則證
        人乙○○證稱被告所述告訴人與其配偶蘇豐博通姦，被
        告之「兒子」都有看到云云，亦與實情不符。是以，證
        人乙○○上開證詞，顯與事理不符且有違常情，而有瑕
        疵可指，自難資為被告論罪之依據。
      3.縱認告訴人指訴被告先後二次向證人乙○○指摘告訴人
        與被告之配偶蘇豐博通姦之情事屬實。然按刑法第三百
        十條第一項之誹謗罪係以意圖散佈於眾，而指摘或傳述
        足以毀損他人名譽之事為成立要件，此觀諸該法條之規
        定自明，是行為人必須基於散布於眾之意圖且有誹謗之
        故意，始足當之，如僅告知特定人或向特定機關陳述，
        即與犯罪構成要件不符（最高法院七十五年度臺非字第
        一七五號及八十三年度臺非字第三０六號判決意旨參照
        ）。查證人乙○○證稱：「第一次講是在被告裕豐街的
        二樓套房，被告並無要我去轉述給別人知悉‧‧‧大概
        事隔一個月後，被告到我家門口再提一次，當時不會有
        其他住戶走到可以聽到我們講話的地點‧‧‧她（即被
        告）就是要我相信她，沒有要張揚之意思」等語（見本
        院卷第六三、六五、六九頁），可徵，被告縱有告知證
        人乙○○有關告訴人與其配偶蘇豐博通姦之情事，亦僅
        係被告與證人乙○○間之私人對話，並無向不特定人或
        多數人散布指摘毀損告訴人名譽之目的，自難認有何散
        布於眾之意圖，揆諸上開說明，被告縱有公訴人所指之
        所為，亦與刑法第三百十條第一項毀謗罪之構成要件不
        符。
（二）被告被訴刑法第三百零九條第一項公然侮辱罪嫌部分：
      1.公訴人當庭另以：被告於九十四年四月底，在證人乙○
        ○家門前，對證人乙○○傳述告訴人與其配偶蘇豐博通
        姦之相同話語，而乙○○家門前即為馬路，係屬公眾得
        出入之場所，因認被告另涉犯刑法第三百零九條第一項
        公然侮辱罪嫌云云（見本院卷第七三頁）。
      2.按刑法第三百十條誹謗罪之成立，必須意圖散布於眾，
        而指摘或傳述足以毀損他人名譽之具體事實，尚僅抽象
        的公然為謾罵或嘲弄，並未指摘具體事實，則屬刑法第
        三百零九條第一項公然侮辱罪範疇（最高法院八十六年
        度台上字第六九二○號判決意旨參照），易言之，刑法
        第三百零九條所稱之侮辱，係指以使人難堪為目的，不
        指摘具體之事實，而以言詞、文字、圖畫或動作，為抽
        象表示不屑、輕蔑或攻擊之意思，達於對個人在社會上
        所保持之人格及地位達貶損其評價之程度。至於刑法第
        三百十條第一項之誹謗罪，係指行為人知其所指出摘發
        或傳播轉述之具體事項，足以貶損他人名譽者，而仍將
        該具體事實傳播於不特定之人或多數人，使大眾知悉其
        內容而指摘或傳述之者，亦即，公然侮辱與誹謗二罪雖
        均在侵害對方之名譽人格法益，然誹謗罪所指摘傳述者
        為具體足以損及他人名譽之事實，公然侮辱則係指未指
        定具體之事實所為抽象之謾罵、侮辱而言。
      3.查公訴人既認被告於九十四年四月底，在證人乙○○家
        門前，對證人乙○○傳述告訴人與其配偶已通姦七、八
        年了之話語，則依公訴人所指被告當時之所為，乃屬對
        於具體事實而為指摘，而非抽象之謾罵，則被告此部分
        所為，即與刑法第三百零九條第一項公然侮辱罪之構成
        要件不符，是公訴人認被告此部分另涉有公然侮辱罪嫌
        云云，容有誤會，尚無可採。
五、綜上所述，本件公訴人所舉之證據與指出之證明方法，尚有
    合理性之懷疑存在，未得使本院確信被告犯罪，揆諸前開判
    例意旨，自不能單憑告訴人之片面指訴，以推測或擬制之方
    法，作為裁判基礎。此外，本院於應依或得依職權調查證據
    之範圍內，復查無其他積極證據可資認定被告涉有前開毀謗
    及公然侮辱罪嫌，自屬不能證明被告犯罪，依法應諭知被告
    無罪。
據上論斷，應依刑事訴訟法第三百零一條第一項，判決如主文。
本案經檢察官甲○○到庭執行職務。
中　　華　　民　　國　　94　　年　　11　　月　　9 　　日
　　　　　　　　　刑事第五庭    審判長法　官  鄧希賢
                                      法  官  包梅真
                                      法  官  張銘晃
以上正本證明與原本無異
如不服本判決應於送達後10日內向本院提出上訴狀
                                      書記官  陳怡吟
中　　華　　民　　國　　94　　年　　11　　月　　9 　　日
